【裁判字號】    91,訴,2378
【裁判日期】    920319
【裁判案由】    偽造文書等
【裁判全文】
臺灣臺中地方法院刑事判決                        九十一年度訴字第二三七八號
    公  訴  人  臺灣臺中地方法院檢察署檢察官
    被      告  丁○○
    選任辯護人  程弘模律師
右列被告因偽造文書等案件，經檢察官提起公訴（九十一年度偵字第八七二二號），
本院判決如左：
    主  文
丁○○共同行使偽造私文書，足以生損害於他人，處有期徒刑陸月，如易科罰金，以
參佰元折算壹日。扣案之偽造甲○○印章壹枚，及中華民國九十一年五月一日中華電
信股份有限公司行動電話業務申請書上之新用戶簽章欄、委託人簽章欄內偽造之「甲○○」印文各壹枚，受託人簽章欄內偽造之「乙○○」署押壹枚，均沒收。
    事  實
一、丁○○因駕駛計程車載客之故而結識某不詳姓名、綽號「阿龍」之成年男子，「
    阿龍」於民國九十一年五月一日向丁○○表示：為其代辦行動電話門號將給予新
    臺幣（以下同）二千元報酬，丁○○遂應允之，而與「阿龍」共同基於為自己不
    法所有之意圖與行使偽造文書之犯意聯絡，於該日十二時許，由「阿龍」在臺中
    縣大甲鎮丁○○所駕駛之車號Ｅ５─１９８號營業用小客車上，將變造之乙○○
    、甲○○國民身分證各一張、偽刻之甲○○印章一枚交予丁○○後，丁○○即持
    以至址設臺中縣大甲鎮○○○路一八三號之中華電信股份有限公司日南營運處內
    ，冒用乙○○之名義，誆稱受甲○○之委託，代理甲○○向中華電信股份有限公
    司申請租用0000000000號行動電話門號，丁○○於申辦過程中，先將
    上開變造之乙○○、甲○○身分證，交予日南營運處內之櫃檯承辦人員丙○○憑
    以核對身分；又在行動電話業務申請書上之新用戶簽章欄及委託人簽章欄內，蓋
    用偽造之「甲○○」印文各一枚；復在受託人簽章欄內偽簽「乙○○」之署押一
    枚，並將該申請書交予丙○○而行使之。張秀卿因而陷於錯誤，認為丁○○確係
    乙○○本人，並受甲○○之託代理申辦行動電話門號，而核發00000000
    00號行動電話門號晶片卡一枚予丁○○。丁○○前開所為足以生損害於乙○○
    、甲○○個人交易信用與中華電信股份有限公司審查客戶身分及戶政機關對戶籍
    管理之正確性。丁○○詐得前開門號晶片卡後，旋為丙○○查覺有異而報警當場
    查獲，並扣得變造之乙○○、甲○○國民身分證各一紙、偽刻之甲○○印章一枚
    及前開行動電話門號晶片卡一枚。
二、案經臺中縣警察局大甲分局報請臺灣臺中地方法院檢察署檢察官偵查起訴。
    理  由
一、訊據被告丁○○坦承有於右揭時地，持用變造之乙○○、甲○○國民身分證及偽
    刻之甲○○印章一枚，憑以填表申辦行動電話門號之客觀事實，核與被害人乙○○、甲○○於警訊中及證人丙○○於警訊及本院調查時指、證述情節相符，是核
    被告對本案客觀事實部分之自白屬實。惟被告矢否口認有行使偽造文書或詐欺取
    財之犯意，其辯稱併辯護意旨略以：伊係因受「阿龍」所欺騙，誤以為其即乙○○本人，且伊對於「阿龍」所交付之乙○○、甲○○之身分證係變造及甲○○之
    印章係偽刻等情並無所知，而誤以為有權代渠等於行動電話申請書上署名並蓋用
    印文等。伊係一時疏虞受「阿龍」所誆而為本案行為，主觀上並無行使偽造文書
    或詐欺取財之犯意云云。經查：申辦行動電話門號對一般成年人而言，係屬平常
    簡易之事，若無不法用途而欲隱匿身分或其他特別事由，殊無花費二千元委人代
    辦之理。尤以本案「阿龍」者既已持有申辦行動電話所須之證件、印章，則其若
    確係乙○○本人而受甲○○之託申辦行動電話門號，並持有來源合法之真正身分
    證及印章，則逕得就近親至分佈全國各地之中華電信股份有限公司營運處洽辦，
    要無再蛇足斥資委請被告申辦之理。被告為具通常智識之成年人，且以駕駛計程
    車營生，自具有基本之社會生活閱歷，其對前情應知之甚詳，故顯非一時疏虞受
    「阿龍」所欺而為本案行為。復以被告自承並不知悉「阿龍」之真實年籍，且核
    該綽號「阿龍」與「乙○○」之姓名亦無任何相似之處，益徵被告應無誤認「阿
    龍」為乙○○本人之可能。即被告對「阿龍」欲以變造身分證及偽刻印章冒用他
    人名義申辦行動電話門號等情應知之甚詳，其因貪圖「阿龍」所應允之二千元酬
    勞而與之共謀為本案犯行，並果真出面冒用他人名義、持用不實證件申辦行動電
    話門號，以詐術使承辦人員陷於錯誤而取得前開門號晶片卡，其主觀上具有行使
    變造特種文書、偽造文書及詐欺取財之犯意至為明顯。此外，復有變造之乙○○
    、甲○○國民身分證各一紙、偽刻之甲○○印章一枚與前開行動電話門號晶片卡
    一枚扣案，及中華電信股份有限公司行動電話業務申請書（併附乙○○、甲○○
    國民身分證影本）一份、警員職務報告書一紙附卷可稽，從而本案事證明確，被
    告犯行堪以認定。
二、核被告前開所為，分別係犯刑法第二百十六條、第二百十二條之行使變造特種文
    書罪，第二百十六條、第二百十條之行使偽造私文書罪及第三百三十九條第一項
    之詐欺取財罪。被告與「阿龍」間就上開犯行，有犯意之聯絡及行為之分擔，為
    共同正犯。另被告在行動電話業務申請書上之新用戶簽章欄及委託人簽章欄內，
    蓋用偽造之「甲○○」印文各一枚，及在受託人簽章欄內，偽簽「乙○○」署押
    一枚之行為，皆為偽造私文書之階段行為；又偽造私文書之低度行為，為其行使
    偽造私文書之高度行為所吸收，均不另論罪。被告所犯前開三罪間有方法目的之
    牽連關係，為牽連犯，應依刑法第五十五條之規定從一重之行使偽造私文書罪處
    斷。爰審酌被告之品行及智識程度、為圖小利而持變造證件冒名申辦電話，其行
    為妨害社會秩序非輕，及其犯罪後坦承犯行事實部分之態度等一切情狀，量處如
    主文所示之刑，並諭知易科罰金之折算標準。末查，扣案之偽刻甲○○印章一枚
    ，及被告在前開行動電話業務申請書上之新用戶簽章欄與委託人簽章欄內，蓋用
    偽造之「甲○○」印文各一枚，及在受託人簽章欄內，偽簽「乙○○」署押一枚
    ，均應依刑法第二百十九條之規定宣告沒收；其餘扣案物則非屬被告或共犯所有
    ，且非違禁物，故不予宣告沒收。
三、公訴意旨另略以：被告另於九十一年四月二十五日，在臺中縣沙鹿鎮某處，自「
    阿龍」處取得變造之張仲杰與黃世欣國民身分證、偽刻之黃世欣印章一枚後，即
    於同日持前開變造證件及偽造印章，至臺中縣大甲鎮○○○路一八三號中華電信
    股份有限公司日南營運處內，冒用張仲杰之名義，誆稱受黃世欣之委託，向該營
    運處申請租用0000000000、0000000000號行動電話門號，
    被告除將上開變造之張仲杰、黃世欣身分證行使交付予櫃檯承辦人員丙○○憑以
    核對身分外，並在二紙行動電話業務申請書上之委託書欄內，均蓋用偽造之「黃
    世欣」印文一枚並偽簽「張仲杰」之署押一枚，及於該申請書新用戶簽章欄內均
    蓋用偽造之「黃世欣」印文一枚後，將該申請書行使交付予丙○○，而詐得00
    00000000、0000000000號行動電話門號晶片卡各一枚，足以
    生損害於張仲杰、黃世欣、中華電信股份有限公司，及戶政機關對戶籍管理之正
    確性，被告於詐得前開門號晶片卡後，即將變造證件、偽刻印章、門號晶片卡均
    交予「阿龍」，並自「阿龍」處取得二千元酬勞，因認被告此部分所為亦犯有前
    開理由欄二所載述之相同罪嫌云云。惟按犯罪事實，應依證據認定之，無證據不
    得推定其犯罪事實；又不能證明被告犯罪者，應諭知無罪之判決，刑事訴訟法第
    一百五十四條及第三百零一條第一項分別定有明文。經查：(1)被告固於警訊及偵
    訊時供承前開犯行事實，惟其嗣於本院調查、審理時，業已改稱：此部犯行並非
    伊所為，伊係因臨訟慌懼，始於前供稱先後二件均伊所為等語；(2)證人丙○○於
    本院調查時結稱：「（是否記得在庭的被告曾到你服務的辦事處申辦過幾次門號
    ？）被告只有在九十一年五月一日到我服務的櫃檯申請過一次電話，之前四月二
    十五日那次去的人我確定並不是他，四月二十五日那次是一位約二十幾歲的男子
    去申請。我於五月一日那天之所以懷疑被告申辦電話涉及不法，是因為跟四月二
    十五日那日申報人所留戶籍地址都一樣，而且他們的身分證後面的通訊地址都是
    用橡皮印章蓋的，跟一般真正的身分證有所不同。我於四月二十五日受理黃世欣
    所申辦的電話後，因有所懷疑，便寄一封掛號信件到新竹市○○路四六二巷九號
    住處，結果以查無此人被退回，所以於五月一日，被告以疑似偽造的文件來申請
    時，我就確定被告所拿的證件來源不法，而且事後我比對前後二次申報行動電話
    業務申請書，發現其中所留的聯絡電話0000000000號是一樣的。我可
    以確定被告只有於九十一年五月一日，自己一個人前來申辦電話，之前從來沒有
    來過」等語明確；(3)又本院審視公訴人所指被告另於九十一年四月二十五日所填
    寫之行動電話業務申請書（偵卷第六十三頁），其中委託書欄內申辦人所親書之
    各項資料字跡，顯與前開被告自承其於同年五月一日所填寫者（偵卷第五十四頁
    ）不同，是足認公訴人所指九十一年四月二十五日該次冒名申辦行動電話門號行
    為確非被告所為；此外又查無其他積極證據，足資證明被告有此部分犯行，不能
    證明被告此部分之犯罪，本應依法為無罪之判決，惟公訴人認此部分行為與前開
    起訴經本院認定成罪部分有連續犯之裁判上一罪關係，爰不另為無罪之諭知，附
    此敘明。
據上論斷，應依刑事訴訟法第二百九十九條第一項前段，刑法第二十八條、第二百十
六條、第二百十條、第二百十二條、第三百三十九條第一項、第五十五條、第二百十
九條，罰金罰鍰提高標準條例第一條前段、第二條，判決如主文。
中      華      民      國      九十二      年      三    月    十九    日
                         臺灣臺中地方法院刑事第二庭
                             審判長法  官    張智雄
                                   法  官    陳  葳
               法  官    蔡建興
右正本證明與原本無異。
如不服本判決，應於判決送達後十日內向本院提出上訴狀，上訴於臺灣高等法院臺中
分院( 須附繕本 )。
                                   書記官
中      華      民      國      九十二      年      三    月    十九    日
附錄論罪科刑法條：
刑法第二百十六條
行使第二百十條至第二百十五條之文書者，依偽造、變造文書或登載不實事項或使登
載不實事項之規定處斷。
刑法第二百十條
偽造、變造私文書，足以生損害於公眾或他人者，處五年以下有期徒刑。
刑法第二百十二條
偽造、變造護照、旅券、免許證、特許證及關於品行、能力服務或其他相類之證書、
介紹書，足以生損害於公眾或他人者，處一年以下有期徒刑、拘役或三百元以下罰金
。
刑法第三百三十九條
意圖為自己或第三人不法之所有，以詐術使人將本人或第三人之物交付者，處五年以
下有期徒刑、拘役或科或併科一千元以下罰金。
以前項方法得財產上不法之利益或使第三人得之者，亦同。
前二項之未遂犯罰之。


司法院資訊處製作；財團法人民間司法改革基金會備份。
